臺灣新竹地方法院民事判決　九十一年度竹簡字第四七八號
　　原　　　告　華南商業銀行股份有限公司
　　法定代理人　乙○○
　　法定代理人　甲○○
右當事人間給付票款事件，本院判決如左：
    主      文
被告丙○○○○○○應給付原告新台幣拾柒萬捌仟伍佰元，及其中新台幣玖萬仟
伍佰元自民國九十年八月二十七日起，其中新台幣玖萬伍仟元自民國九十年九月五日
起，其中新台幣玖萬伍仟元自民國九十年九月十日起，其中新台幣玖萬伍仟元自民國
九十年九月二十一日起，均至清償日止，按週年利率百分之六計算之利息。
原告其餘之訴駁回。
訴訟費用由被告丙○○○○○○負擔百分之九十五，餘由原告負擔。
本判決第一項得為假執行。
    事實及理由
一、原告之聲明：（一）被告應連帶給付原告新台幣（下同）九萬五千元及自民國（
    下同）九十年九月二十一日起至清償日止按年息百分之六計算之利息。（二）被
    告丙○○○○○○應另給付原告二十八萬三千五百元，及各按附表所示之提示日
    起至清償日止按年息百分之六計算之利息。
二、事實摘要：
（一）原告主張其執有被告丙○○○○○○簽發如附表所示之支票四紙（下稱系爭支
      票），而其中附表編號四之支票並經被告鉅亨有限公司之背書，詎屆期分別為
      付款之提示，卻均未獲支付，爰依票據法律關係請求被告二人連帶給付如附表
      編號四之支票票款，另請求被告丙○○○○○○給付其餘支票票款，並分別自
      各支票提示日起，均至清償日止，按法定週年利率年息百分之六計算之遲延利
      息。又查系爭四張支票均係訴外人合強國際實業有限公司向原告進行票貼融資
      ，當時並有提出與被告鉅亨有限公司往來之統一發票作為交易憑證，原告始同
      意進行票據融資貸款等情。
（二）被告丙○○○○○○未於言詞辯論期日到場，亦未提出書狀為任何陳述；被告
      鉅亨有限公司則以該公司與發票人即被告丙○○○○○○、另背書人合強國際
      實業有限公司從無任何交易或資金往來，被告鉅亨有限公司亦未在系爭附表編
      號四之支票上背書，另該背書上之印文，並非被告鉅亨有限公司之印章所蓋，
      且由背書之印文觀之，背書人並非被告鉅亨有限公司，蓋印文中之第二個字並
      非被告鉅亨有限公司之『亨』字。次查被告鉅亨有限公司係從事酒類產品之銷
      售，並未曾向合強國際實業有限公司購買牛腱，故原告所提出合強國際實業有
      限公司出具之發票亦非真正等情置辯。
三、法院之判斷：
（一）原告主張其執有被告丙○○○○○○所簽發之系爭支票四紙，然經提示均不獲
      付款之事實，業據提出與所述相符之支票、退票理由單各四紙、被告丙○○○
      ○○○戶籍謄本一份等為證，而被告丙○○○○○○經通知未到庭，亦未提出
      書狀為任何爭執，自堪信原告此部分之主張為真實。
（二）按支票發票人應照支票文義擔保支票之支付，票據法第一百二十六條定有明文
      。查本件被告丙○○○○○○既為系爭支票之發票人，自當負付款之責，從而
      原告請求被告丙○○○○○○給付如主文第一項所示金額及利息部分，揆諸前
      開法條規定，核屬正當，應予准許。
（三）次按在票據上簽名者，始應依票上所載文義負責，票據法第五條定有明文；又
      支票雖為無因證券，僅係就支票作成前之債務關係，無庸證明其原因而已，至
      偽造他人姓名簽名於票據者，即屬票據之偽造，該被偽造之人因其未在票據上
      簽名為票據行為，自不負票據責任，此項絕對之抗辯事由，得以對抗一切執票
      人，此觀最高法院五十一年度台上字第三三０九號判例意旨亦明。本件原告另
      主張附表編號四之支票係由被告鉅亨有限公司背書，自應依票據法背書人責任
      規定，與被告丙○○○○○○連帶給付此部分票款及法定遲延利息云云，固據
      其提出支票及退票理由單各一紙為證；惟被告鉅亨有限公司既否認此部分支票
      上背書之真正，並辯稱此部分支票有關其名義之背書，並非其所為，其與訴外
      人合強國際有限公司、發票人被告丙○○○○○○亦無往來，且由背書之印文
      觀之，其第二個字亦非被告鉅亨有限公司之『亨』字等情，是被告鉅亨有限公
      司既否認此部分支票背書之真正，從而自應由票據債權人即原告就此張支票有
      關被告鉅亨有限公司背書部分係屬真正負舉證責任。
（四）查原告自認附表編號四之支票乃訴外人合強國際有限公司所交付等情，足見原
      告取得此部分支票並未與被告鉅亨有限公司有所接觸自明；次查此部分支票有
      關原告主張被告鉅亨有限公司背書之印文，其第二字並非「亨」，而應係「享
      」字，且該印文與主管機關所保管被告鉅亨有限公司之公司變更登記表上印文
      明顯不符，亦有前開支票影本、被告鉅亨有限公司變更登記表等資料在卷足稽
      。原告固另提出合強國際實業有限公司向其進行票貼融資時所交付之統一發票
      一紙，主張合強國際實業有限公司因與被告鉅亨有限公司間交易，始取得此張
      支票云云；查前開統一發票記載之買受人固為被告鉅亨有限公司，惟係由合強
      國際實業有限公司所製作，被告鉅亨有限公司既否認該統一發票之真正，自仍
      應由原告就此部分事實負舉證責任，惟查原告並未能就此部分主張之事實，進
      一步舉證證明，則被告鉅亨有限公司辯稱其並未於此部分支票背書，亦未授權
      他人以其名義為背書行為，系爭支票有關其名義所為之背書係屬偽造等情，尚
      堪採信。
（五）綜上所述，本件原告就被告丙○○○○○○部分之請求，係屬有理由，應予准
      許；至對於被告鉅亨有限公司請求部分，因原告既無從證明被告鉅亨有限公司
      確有於附表編號四支票為背書行為或有授權他人以其名義為背書行為，則該支
      票有關被告鉅亨有限公司名義背書部分即非屬真正，基於前述，被告鉅亨有限
      公司自無庸負票據之背書人責任。從而原告本於票據法律關係，請求被告丙○
      ○○○○○履行發票人責任，而給付票款合計三十七萬八千五百元及分別自提
      示日起至清償日止按年息百分之六計算之利息部分，即屬有理由，應予准許；
      至對於被告鉅亨有限公司請求部分，則屬無據，應予駁回。
四、本件就原告勝訴部分，係命清償票據上債務之判決，依民事訴訟法第三百八十九
    條第一項第四款之規定，應依職權宣告假執行。
五、結論：本件原告之訴為一部有理由，一部無理由，依民事訴訟法第四百三十六條
    第二項、第三百八十五條第一項前段、第七十九條但書、第八十五條第一項但書
    、第三百八十九條第一項第四款，判決如主文。
中　　　華　　　民　　　國　　九十一　　年　　　十　　　月　　十五　　  日
                                  臺灣新竹地方法院新竹簡易庭
~B法　　　官　李承訓
右為正本係照原本作成。
如對本判決上訴，須於判決送達後廿日內向本院提出上訴狀。
~B法院書記官　吳玉蘭
中　　　華　　　民　　　國　　九十一　　年　　　十　　　月　　十六　　  日
附表：
~F0
~T48
┌──┬────┬──────┬───┬─────┬─────┬────┐
│編號│付款人  │ 發票日     │發票人│票面金額  │提示日    │背書人  │                                                  │
│    │        │            │      │（新臺幣）│          │        │
├──┼────┼──────┼───┼─────┼─────┼────┤
│一  │新竹市第│九十年八月二│陳佳霈│九萬三千五│九十年八月│合強國際│
│    │十信用合│十五日　    │即陳奕│百元      │二十七日　│實業有限│
│    │作社　　│            │蓁    │ 　　　   │          │公司    │
├──┼────┼──────┼───┼─────┼─────┼────┤
│二  │新竹市第│九十年九月五│陳佳霈│九萬五千元│九十年九月│合強國際│
│    │十信用合│日    　    │即陳奕│          │五日    　│實業有限│
│    │作社　　│            │蓁    │ 　　　   │          │公司    │
├──┼────┼──────┼───┼─────┼─────┼────┤
│三  │新竹市第│九十年九月十│陳佳霈│九萬五千元│九十年九月│合強國際│
│    │十信用合│日    　    │即陳奕│          │十日    　│實業有限│
│    │作社　　│            │蓁    │ 　　　   │          │公司    │
├──┼────┼──────┼───┼─────┼─────┼────┤
│四  │新竹市第│九十年九月二│陳佳霈│九萬五千元│九十年九月│合強國際│
│    │十信用合│十日  　    │即陳奕│          │二十一日　│實業有限│
│    │作社　　│            │蓁    │ 　　　   │          │公司、被│
│    │        │            │      │          │        　│告鉅亨有│
│    │    　　│            │      │ 　　　   │          │限公司  │
└──┴────┴──────┴───┴─────┴─────┴────┘
